臺灣桃園地方法院刑事判決
111年度金訴字第420號

公  訴  人  臺灣桃園地方檢察署檢察官  
被      告  賴承民


選任辯護人  林均昱律師
            張旭業律師
上列被告因詐欺等案件，經檢察官提起公訴（111年度偵字第123
51號）及追加起訴（111年度偵字第19924號），本院判決如下：
    主  文
甲○○犯洗錢防制法第十四條第一項之洗錢罪，處有期徒刑伍月，
併科罰金新臺幣參萬元，罰金如易服勞役，以新臺幣壹仟元折算
壹日。緩刑肆年，於緩刑期間並應為如附件本院和解筆錄所示之
給付事項。 
    事  實
甲○○因需錢孔急，於民國110年11月24日，透過通訊軟體LINE與
身分不詳、暱稱「張嘉琪」之人聯繫辦理貸款事宜，「張嘉琪」
表示因其信用不好，可以用做假金流往來之方式，使其名下金融
帳戶內有資金進出以利申辦貸款，亦即「張嘉琪」將款項匯入其
金融帳戶，甲○○再自帳戶提款後交還「張嘉琪」，詎甲○○聽聞上
開顯違常情之申辦貸款方式後，依一般社會生活之通常經驗，應
可預見若其提供金融機構帳戶並代為提領款項並交付他人，將可
能參與詐欺取財及洗錢之犯罪，仍於考慮數日後，基於該結果發
生亦不違背其本意之不確定故意，於110年12月8日，將其所申辦
之國泰世華銀行帳號000-000000000000號帳戶（下稱國泰帳戶）
及中國信託銀行帳號000-000000000000號帳戶（下稱中信帳戶）
拍攝存摺、提款卡及餘額交易明細後提供予「張嘉琪」。嗣「張
嘉琪」即基於詐欺取財之犯意，分別為如附表所示之詐欺行為，
致朱陳桂香、陳鳳娥受騙並分別匯款至上開國泰帳戶及中信帳戶
後，甲○○再依LINE暱稱「陳子傑」之人指示，分別為如附表所示
之提款及交款行為，以此方式掩飾、隱匿犯罪所得去向。
    理  由
一、上開犯罪事實，業據被告甲○○於本院審理時坦承不諱（見金
    訴卷第52頁），並經證人即告訴人朱陳桂香、陳鳳娥於警詢
    時證述在卷，復有被告提出與「張嘉琪」、「陳子傑」之LI
    NE對話紀錄、國泰帳戶及中信帳戶之開戶資料及交易明細、
    告訴人朱陳桂香及陳鳳娥提出之匯款申請書、遭詐騙過程之
    LINE對話紀錄等附卷可參，足徵被告之自白核與事實相符，
    自堪採信。是本案事證已臻明確，被告犯行堪以認定，應依
    法論科。
二、論罪科刑：
  ㈠核被告甲○○所為，係犯刑法第339條第1項之詐欺取財罪及洗
    錢防制法第14條第1項之洗錢罪。公訴意旨雖認被告另構成
    刑法第339條之4第1項第2款之3人以上共同犯詐欺取財罪及
    組織犯罪防制條例第3條第1項後段之參與犯罪組織罪，惟依
    卷內現存事證，尚無從完全排除「張嘉琪」、「陳子傑」、
    實施詐術者、收款者為1人分飾多角之可能，本案尚乏積極
    證據證明詐欺取財者確達3人以上，是基於事證有疑利歸被
    告之原則，當僅得認參與本件詐欺取財者未達3人以上，且
    非3人以上之犯罪組織，自難逕以刑法第339條之4第1項第2
    款之加重事由及組織犯罪防制條例第3條第1項後段之參與犯
    罪組織罪相繩。是起訴書認被告係犯刑法第339條之4第1項
    第2款之加重詐欺取財罪，尚有未合，惟因基本社會事實同
    一，並經本院告知變更後罪名且予以被告表示意見之機會（
    見金訴卷第42頁），爰依法變更起訴法條；另因起訴書認組
    織犯罪防制條例第3條第1項後段之參與犯罪組織罪與前開經
    本院論罪科刑之詐欺取財罪間，有想像競合之裁判上一罪之
    關係，爰不另為無罪之諭知。 
　㈡被告以一行為同時觸犯刑法第339條第1項之詐欺取財罪及洗
    錢防制法第14條第1項之洗錢罪，為想像競合犯，應依刑法
    第55條規定，從一重之洗錢罪處斷。又被告雖非始終參與詐
    欺取財犯行之各階段行為，惟其將告訴人2人因陷於錯誤而
    匯入前揭金融帳戶之款項加以提領並交付予詐欺者指定之人
    ，已從事於各次詐欺取財及洗錢之構成要件行為，是被告與
    上開詐欺者間，就本件犯行具有相互利用之共同犯意，並各
    自分擔部分犯罪行為，具有犯意聯絡及行為分擔，應論以共
    同正犯。
　㈢被告於本院審理時自白犯罪，應依洗錢防制法第16條第2項規
    定減輕其刑。
　㈣爰審酌被告貪圖快速及順利貸款之便，率而提供其金融帳戶
　　供他人利用，並依指示提領帳戶內款項及交付他人，致告訴
    人朱陳桂香、陳鳳娥遭詐騙後難以追回被害款項，也增加檢
    警機關追查詐欺共犯之困難度，所為非是，惟念被告於本院
    審理程序終結前尚能坦承犯行，並與到庭之告訴人陳鳳娥達
    成如附件所示之和解，並獲得告訴人陳鳳娥之原諒，有審判
    筆錄及和解書筆錄在卷可憑（見金訴卷第53、61頁），堪認
    被告尚有悔意，積極填補告訴人之損害，犯後態度尚可，並
    考量被告在本案犯罪中參與之情節為提供帳戶、提領並交付
    詐騙款項等工作，兼衡其於警局時自述之智識程度及家庭經
    濟狀況等一切情狀，量處如主文所示之刑，並就罰金部分諭
    知易服勞役之折算標準。
  ㈤被告前未曾因故意犯罪而受有期徒刑以上刑之宣告（其前雖
    因妨害性自主案件經判處有期徒刑1年10月、緩刑3年確定，
    惟嗣緩刑期滿未經撤銷，其刑之宣告失其效力），有臺灣高
    等法院被告前案紀錄表在卷可佐，考量被告原係為辦理貸款
    始為本案犯行，犯罪後已坦承犯行，並與告訴人陳鳳娥達成
    和解，告訴人並表示願給予自新機會之意，業如前述，被告
    經此偵、審程序及科刑教訓後，自當知所警惕，信無再犯之
    虞，本院因認前開所宣告之刑以暫不執行為適當，爰併予宣
    告緩刑4年，以啟自新。末衡以被告與告訴人陳鳳娥約定如
    附件所示之和解方案仍未全部履行完畢，尋思保障告訴人之
    權益，必須要求被告履行特定事項為宜，爰依刑法第74條第
    2項第3款之規定，責命其應為如附件本院和解筆錄所示之給
    付事項，充作緩刑宣告之負擔。若被告未遵循本院所諭知前
    揭緩刑期間之負擔，情節重大者，檢察官仍得依刑法第75條
    之1第1項第4款之規定，聲請撤銷緩刑之宣告，併予敘明。
三、告訴人朱陳桂香匯入國泰帳戶之38萬元及告訴人陳鳳娥匯入
    中信帳戶之48萬元，經被告提領後均交付予LINE暱稱「陳子
    傑」指定之人，此部分已非被告所能支配管領，而非被告所
    有，另亦無證據可認被告因本案犯行已獲得任何報酬，難認
    被告就本案有分得犯罪所得，而無從予以宣告沒收。
據上論斷，應依刑事訴訟法第299條第1項前段、第300條，判決
如主文。
本案經檢察官盧奕勳偵查起訴，經檢察官李孟亭到庭執行職務。
中    華    民    國   111    年     9    月    19    日
                  刑事第五庭  審判長法  官  呂世文
                                    法  官  李敬之
                                    法  官  曾淑君
以上正本證明與原本無異。
如不服本判決應於收受判決後20日內向本院提出上訴書狀，並應
敘述具體理由。其未敘述上訴理由者，應於上訴期間屆滿後20日
內向本院補提理由書(均須按他造當事人之人數附繕本)「切勿逕
送上級法院」。 
      　　　　　　　　　　　　　　　書記官　高慈徽
中　　華　　民　　國　　111 　年　　9 　　月　　19　　日
附錄本件論罪科刑法條：
中華民國刑法第339條
（普通詐欺罪）
意圖為自己或第三人不法之所有，以詐術使人將本人或第三人之
物交付者，處5年以下有期徒刑、拘役或科或併科50萬元以下罰
金。
以前項方法得財產上不法之利益或使第三人得之者，亦同。
前二項之未遂犯罰之。
洗錢防制法第14條
有第二條各款所列洗錢行為者，處7年以下有期徒刑，併科新臺
幣5百萬元以下罰金。
前項之未遂犯罰之。
前二項情形，不得科以超過其特定犯罪所定最重本刑之刑。
附表：
編號 被害人 詐欺經過 提款及交款經過  1 朱陳桂香 於110年12月13日10時30分許撥打電話向朱陳桂香佯稱係其姪子，欲請其幫忙支票過票云云，致朱陳桂香因此陷於錯誤，而於110年12月13日11時14分許匯款38萬元至國泰帳戶内。 甲○○依「陳子傑」指示前往桃園市○○區○○路0000號「國泰世華銀行同德分行」，並持國泰帳戶之金融卡操作該址所設置之ATM機臺，分別於同日15時41分許、同日15時42分許、同日15時43分許、同日15時44分許提領10萬元、10萬元、10萬元，8萬元，再將上開所領得之款項依「陳子傑」指示在桃園市桃園區力行路某統一超商内交付予不詳之人。  2 陳鳳娥 於110年12月12日13時22分許撥打電話向陳鳳娥佯稱係其姪子，有借貸需求云云，致陳鳳娥因此陷於錯誤，而於110年12月13日12時17分許匯款48萬元至中信帳戶内。 甲○○依「陳子傑」指示前往桃園市桃園區中正路上之某中國信託銀行分行，於同日13時59分許、同日14時1分許，分別臨櫃提領40萬元及使用自動櫃員機提領8萬元，再將上開所領得之款項依「陳子傑」指示在桃園市桃園區南平路416號某統一超商内交付予不詳之人。 
附件：